【裁判字號】    90,上易,268
【裁判日期】    920416
【裁判案由】    損害賠償
【裁判全文】
臺灣高等法院民事判決                              九十年度上易字第二六八號
    上訴人即附  甲○○
    帶被上訴人
    訴訟代理人  趙元昊律師
    被上訴人即  乙○○
    附帶上訴人
    訴訟代理人  林明珠律師
    複  代理人  洪明聰律師
右當事人間請求損害賠償事件，上訴人對於中華民國九十年二月二十一日臺灣臺北地
方法院八十九年度訴字第八七四號第一審判決提起上訴，被上訴人提起附帶上訴，本
院判決如左：
    主      文
甲○○上訴駁回。
原判決關於駁回乙○○後開第二項之訴部分，並訴訟費用之裁判廢棄。
甲○○應給付乙○○新台幣柒拾捌萬肆仟玖佰參拾柒元，及自民國八十九年二月二十
七日起至清償日止按年息百分之五計算之利息。
乙○○其餘附帶上訴駁回。
第一、二審訴訟費用由乙○○負擔四分之一，餘由甲○○負擔。
    事      實
甲、上訴人（即附帶被上訴人）甲○○方面：
壹、聲明：求為判決
（一）原判決不利上訴人部分廢棄。
（二）右廢棄部分，被上訴人在第一審之訴及假執行之聲請均駁回。
（三）被上訴人之附帶上訴駁回。
（四）如受不利判決，願供擔保請准宣告免假執行。
貳、陳述：除與原判決記載相同部分，茲引用外，並補稱：
一、就被上訴人主張借款新台幣（下同）九十四萬元部分：
  １、証人楊景麗僅聽聞被上訴人之片面之詞，並未能証明被上訴人有將九十四萬元
      借予伊，故其証言不足採。
  ２、被上訴人於民國（下同）八十七年五月四日之匯入款九十四萬元，乃係返還其
      於八十七年四月十五日向訴外人楊榮統所借貸之九十四萬三千元，係清償債務
      ，而非借貸。
  ３、依被上訴人所提出之兩造資金往來明細可知，僅有被上訴人因購買股票款項不
      足而向伊借貸之事，但從無伊向被上訴人借款之事。
  ４、被上訴人於八十七年四月十三日融資買進彰化銀行股票二萬股，於四月十五日
      須交割款九十四萬二千六百七十九元，因錢不足無法辦交割，乃向伊調現，再
      由伊向楊榮統商借九十四萬三千元供其辦交割。
  ５、如兩造間有此筆借貸款，而未依約返還，而被上訴人名下所購買之太電股票係
      屬上訴人所買，則被上訴人自可就出售太電股票之價金五十四萬七千四百七十
      六元加以扣除，無須提領現金交與上訴人，故被上訴人主張於八十七年五月十
      四日提領五十四萬七千四百七十六元交付上訴人，非屬事實。
二、就被上訴人主張遭賣開發股票一萬股及宏電股票二萬股部分：
（一）就誤買太平洋電線電纜股份有限公司（下稱太電）股票五萬股部分：
   1、被上訴人主張於八十七年三月二日後刷存摺才知誤買太電股票之事係虛構。
   2、被上訴人在八十七年二月二十七日除購買太電股票外尚買賣多隻股票，並於當
      日前往大鑫公司取得買賣報告書，向上訴人借款四十萬元存入。
   3、八十七年間大鑫公司在處理融資買入股票之流程是先融資買入股票，翌日須本
      人或委託人辦理交割取得交割憑單，取得交割憑單後憑交割憑單向交割櫃檯領
      取融資買進報告書後，方得出售融資買入之股票，而被上訴人確有辦理太電，
      華新等諸多公司之股票交割事，可見太電股票非誤買。
（二）被上訴人主張其於八十七年五月十四日交付出售太電股票款五十四萬七千四百
      七十六元給上訴人部分：
   1、上訴人否認曾收受該筆款項，被上訴人須負舉証責任 。
   2、被上訴人一向採用轉帳方式交付上訴人之款項，從未以現金交付。
   3、被上訴人主張上訴人於八十七年五月四日向伊借款九十四萬元而未還，則在上
      訴人未返還借款前，何以還會將款項再交付上訴人，故其主張誤買太電股票顯
      非事實。
   4、被上訴人自承於八十七年二月二十七日向上訴人借款四十萬元，若上訴人誤買太
      電股票屬實，被上訴人本無須於八十七年三月二日還款，況且上訴人亦可以內部
      改帳方式由上訴人之戶頭內自行扣款，無庸使用被上訴人之帳戶扣款。
（三）被上訴人主張其於八十七年三月三日借用張聰明帳戶買入開發股票二萬股，並
      交付四十二萬六千元給上訴人部分：
   1、兩造同日曾存提相同數額之款項，並不表示二筆款項有關聯。
   2、証券交易所有被上訴人買受開發股票記錄，此乃因上訴人於輸入之過程中誤用
      被上訴人之帳號所致，且已於當日告知，以改帳方式處理，並非被上訴人借用
      張聰明帳戶買入股票。
（四）被上訴人主張其於八十七年三月十七日借張聰明帳戶買入宏其電腦股份有限公
      司（下稱宏電）股票二萬股：
   1、被上訴人於八十七年三月五日向上訴人借款八十萬五千四百四十四元，而上訴人
      恐乙○○出國期間急需用款，故請被上訴人留下空白取款條，而八十七年三月十
      七日係上訴人要求被上訴人返還借款，但其只答應返還七十二萬一千零二十六元
      。
   2、張聰明之帳戶係公司要求借予侯儀正使用，被上訴人不可能借用該帳戶買賣股票
      。
參、証據：援用原審所提之立証方法，並聲請訊問証人楊榮統，楊子淵。
乙、被上訴人（即附帶上訴人）乙○○方面：
壹、聲明：求為判決
（一）上訴人之上訴駁回。
（二）原判決不利附帶上訴人部分廢棄。
（三）右廢棄部分，附帶被上訴人應再給付一百二十七萬五千元及其中七十二萬元自
      八十七年四月十三日起，其中五十五萬五千元自八十七年四月三十日起，均至
      清償日止，按年息百分之五計算之利息。
貳、陳述：除與原判決記載相同部分，茲予引用外，並補稱：
一、關於九十四萬元借貸部分：
（一）上訴人曾於八十七年四月九日向伊借款一節，有上訴人自伊帳戶提領九十四萬
      元之取款憑條可証，其上金額及日期均上訴人之字跡，參以証人楊榮統所証稱
      借款予上訴人，係交付取款條予上訴人，由其去領款或轉帳，亦足資佐証。再
      者上訴人之帳戶於同日存入二百多萬元，並支出二百多萬元，衡情應係需款甚
      急，故向伊調現九十四萬以應急，上訴人否認收到上開九十四萬元，稱僅代為
      填寫取款憑條上之金額及日期，款項係伊本人自己取走，顯不實在。
（二）上訴人於同月十五日之匯款乃係返還前開債務，其中三千元是利息，伊並未於
      同月十五日向上訴人借款九十四萬三千元，更非由上訴人代墊交割款，此部分
      上訴人之主張，應負舉証証明之責。
（三）再依証人楊榮統所証稱，上訴人至今未返還借款九十四萬三千元，亦足証伊於
      八十七年五月四日匯與上訴人之九十四萬元，並非清償上訴人之借款。
（四）上訴人已承認收到林芳仁八十七年五月四日之匯款九十四萬元，而該款乃伊向
      楊麗景所借，且確係自林芳仁帳戶轉出，伊稱向林芳仁借款，實因林芳仁與楊
      麗景係夫妻。
（五）伊之帳戶於八十七年四月十三日僅有一百餘元，卻敢買進彰化商銀股票二萬股
      ，即係因上訴人曾於八十七年四月九日借款九十四萬元時，表示將於四月十五
      日返還該筆借款，並非如上訴人所言係買入股票後方向其借款週轉。
二、關於購買開發股票部分：
（一）伊購買開發股票二萬股，有上訴人交付之交割憑單可証。
（二）八十七年三月三日伊交付上訴人四十二萬六千元，並經上訴人於同日存入其帳
      戶內，又兩造因上訴人賣出開發股票一萬股，而股款係於八十七年三月四日進
      帳，故於三月四日結算，雖上訴人用伊之帳戶誤買太電股票五萬股，伊仍於三
      月三日給付上訴人該筆應付款，結算後上訴人積欠伊八十萬五千四百四十四元
      。
三、關於伊給付上訴人五十四萬七千四百七十六元部分：
（一）伊於八十七年五月十四日領出五十四萬七千四百七十六元，而上訴人於同日存
      入四十八萬七千四百七十六元及十二萬元，前一筆款項之尾數與伊交付之尾數
      相符，應認係上訴人取得該款項後保留六萬元，將餘數存入帳戶內。
（二）兩造存提款時間僅差距五十秒，自得認上訴人存入之款項即伊支付之款項。
四、關於宏電股份部分：
（一）上訴人於刑案中自認張聰明之股票帳戶及為買賣股票而開立之銀行帳戶，均係
      伊在使用，又對融資購買二萬股宏電之股票，業經賣出，並不爭執，則該股票
      賣出所得之股款乃自動進入張聰明之銀行帳戶。其必有盜賣股票及受有利益。
（二）上訴人主張伊不可能使用張聰明之帳戶買賣股票之原因為大鑫公司規定該帳戶
      僅供侯儀正一人使用，惟此已據証人楊榮統作証時所否認，其所言顯非事實。
參、証據：除援用原審所提之立証方法外，並補提林芳仁存摺、年曆、乙○○華南銀
    行新生分行銀行往來明細表、取款憑條、
    司股票交易對帳單、相關投資人成交委託買賣明細表、乙○○股票交易明細表各
    一份為証。
丙、本院依聲請調閱：
（一）台灣台北地方法院八十八年度易字第二一六二號甲○○違反証券交易法刑案卷
      宗。
（二）向華南商銀新生分行調取兩造於八十七年三月三日領出及存入現金四十二萬六
      千元之存款憑條及取款憑條；查詢乙○○於八十七年五月十四日領取現五十四
      萬七千四百七十六元及甲○○於同日存入現金四十八萬七千四百七十六元之時
      間；乙○○於八十七年四月九日領現九十四萬及甲○○於同日轉帳存入二百六
      十四萬一千二百九十四元之時間及其存款之筆數。
（三）向復華証券股份有限公司查詢客戶張聰明於八十七年二月二十七日融資買進開
      發二萬股及同年三月二日、四月三十日各賣出開發一萬股及實際款項之入帳情
      形。
（四）向台灣証券交易所查詢復華証券股份有限公司大鑫分公司於八十七年二月二十
      七日有關開發股票買進內容，有無變更買進帳號情事。
（五）向復華証券股份有限公司大鑫分公司查詢其客戶乙○○有無於八十七年二月二
      十七日買賣開發股票之紀錄。
（六）向建弘証券股份有限公司、日盛証券股份有限公司函查營業員就交易事項輸入
      錯誤時之處理方式。
    理    由
一、本件被上訴人起訴主張：上訴人原任職大鑫証券股份有限公司（已於八十七年五
    月與復華証券股份有限公司合併，現改名為復華証券股份有限公司大鑫分公司）
    ，擔任助理營業員，伊因買賣股票而相識，上訴人於八十七年五月間因需款孔急
    ，向伊借款九十四萬元，言明七日內返還，伊乃先向友人林芳仁調借，並請林君
    於八十七年五月四日逕行匯款入上訴人設於華南商銀新生分行00000000
    0000號帳號內，詎上訴人事後未依限還款，致伊先於八十七年五月二十一日
    還款林君，又上訴人於八十七年四月三十日盜賣伊借用訴外人張聰明帳戶內所購
    買之開發股票一萬股，致伊受有相當於買進股票自備款（買進股款之五成）五十
    五萬五千元之損害，八十七年四月十三日盜賣伊借用張聰明帳戶內所購買之宏電
    股票二萬股，致伊受有相當於買進股票自備款（買進股款之五成）七十二萬元之
    損害，爰依消費借貸、不當得利、侵權行為之法律關係，請求上訴人給付九十四
    萬元及自八十七年五月二十一日起至清償日止按年息百分之五計算之利息；另依
    委任契約、不當得利及侵權行為請求上訴人給付一百二十七萬五千元，其中七十
    二萬元自八十七年四月十三日起，其中五十五萬五千元自八十七年四月三十日起
    ，均至清償日止，按年息百分之五計算利息之判決。（按原審就借款九十四萬元
    本息部分，除駁回被上訴人請求自八十七年五月二十一日起至八十九年二月二十
    六日止之法定遲延利息外，餘均准其所請；就盜賣股票之一百二十七萬五千本息
    部分，則駁回被上訴人之請求，上訴人就其敗訴部分聲明不服，被上訴人僅就其
    盜賣股票部分，提起附帶上訴，故就借款之遲延利息遭駁回部分，因未據被上訴
    人聲明不服，而告確定）。
二、上訴人則以：伊並未向被上訴人借款，被上訴人於八十七年五月四日所為之給付
    係清償其於八十七年四月十五日向伊所借之款項，並非借貸，又伊未於八十七年
    二月二十六日用被上訴人之帳戶誤買太電股票五萬股，亦未將訴外人張聰明之股
    票帳戶分別於八十七年二月二十七日及三月十七日借被上訴人融資買入開發及宏
    電股票，至於被上訴人所提出之開發股票交割憑單乃係伊輸入帳號錯誤所致，已
    於當日告知，並以改帳方式處理，並非被上訴人借用張聰明帳戶買入股票等語，
    資為抗辯。
三、就借款九十四萬元部分：
（一）被上訴人主張之事實，已據其提出匯款單二紙在卷為証（見原審卷一第二一、
      二二頁），並有華南商銀新生分行第000000000000號被上訴人帳
      戶存款往來明細表、同銀行第000000000000號上訴人帳戶存款往
      來明細表可稽（見原審卷一第一四一、二六二頁），而上訴人對於在其所有華
      南商銀新生分行第000000000000帳號內收到九十四萬元匯款，並
      不爭執，自堪認被上訴人確經由訴外人林芳仁匯款九十四萬元予上訴人屬實。
（二）上訴人雖否認証人楊景麗之証言，惟查証人楊景麗乃林芳仁之妻，其以夫名義
      匯款，乃社會上習見之情事，再參以証人楊景麗在原審所証稱「我與原告乙○
      ○是好朋友，沒有金錢往來，因為我先生以前在長庚醫院，所以認識原告，．
      ‧‧，我不認識甲○○，當時原告打電話問我要不要借錢給他的營業員甲○○
      ，因為我不認識，所以我不借，但我願意借錢給原告，所以我是以匯款方式，
      由原告將帳號給我，我直接將錢匯進帳戶，最後是乙○○還款，將錢匯進我的
      先生帳戶」「原告說他的營業員要借一星期左右，這件事與我先生無關，他沒
      有向我先生借錢，我是針對原告才借款給原告」「匯款單的資料是我填寫的」
      等語（見原審卷二第九一、九二頁），核與被上訴人所提出之匯款回條及華南
      商銀新生分行所函送之帳戶交易明細表紀錄均相符合，足証被上訴人確有向証
      人調借九十四萬元，並直接由証人匯予上訴人屬實。查証人楊景麗並不認識上
      訴人，其雖表示不願借錢與上訴人，但其表明願借錢給被上訴人，並依被上訴
      人所提供之帳戶匯款，核與被上訴人所主張係由伊向友人調借現金後再交與上
      訴人之情節相符，且觀之被上訴人日後先行墊款返還林芳仁，堪認該筆款項係
      由被上訴人借予上訴人，此部分上訴人之辯解，不足採信。
（三）至上訴人辯稱該筆匯款是被上訴人返還八十七年四月十五日所欠之交割款九十
      四萬三千元，係由伊先向楊榮統商借云云，並舉証人楊榮統為証，惟查依據証
      人楊榮統在本院所証稱「乙○○並沒有向我借錢，甲○○在八十七年四月十三
      日有向我借錢，是從我的存款拿出來的，是我以私人名義借給他的，因為甲○
      ○告訴我乙○○買股票沒有錢辦交割，所以要向我借錢用三天，甲○○也有開
      取款條給我，到目前為止沒有將錢還給我，‧‧」等語，及其所提出取款憑條
      影本二紙及活期儲蓄存款存摺影本一紙（見本院卷一第四三、四七至四九頁）
      ，僅足認上訴人於八十七年四月十五日向楊榮統借款九十四萬三千元，至於該
      款是否為被上訴人向上訴人所借，則尚難僅憑証人楊榮統所為之傳聞証據作為
      有利上訴人之証明。
（四）被上訴人雖承認上訴人在八十七年四月十五日有將九十四萬三千元存入伊之帳
      戶內，但主張該筆款項係上訴人返還在八十七年四月九日向伊所借之九十四萬
      元，另附加三千元利息，當日因上訴人借款匆忙，係由上訴人填妥取款憑條要
      求伊簽名蓋章，伊應上訴人要求，開車至大鑫公司門口，由伊在車上蓋章後交
      付上訴人，因當時無適當處所可蓋章，以致在大腿上連續蓋章三次，故取款憑
      條上呈現三個印文，並提出取款憑條影本一紙為証（見原審卷一第一八二頁）
      ，核其所述之借款方式與証人楊榮統所述之方式相同，均係交付取款憑條供上
      訴人領款，參以上訴人就系爭取款憑條係由伊填寫日期、金額及帳號，均不爭
      執（見原審卷一第二一四頁），僅辯稱係服務客戶，幫被上訴人填寫取款憑條
      後交由被上訴人自行簽章取款云云，惟依一般常情，如被上訴人係欲領款自用
      ，實無須先以電話委託上訴人填寫取款憑條，再自行領款，此部分上訴人之辯
      解，與常理不符，殊不足採。
（五）至上訴人辯稱被上訴人於八十七年四月十三日購買彰化商銀股票二萬股，當時
      帳戶內僅餘一百餘元，無款辦交割，而央請伊代墊云云，惟依前所述，上訴人
      既於八十七年四月九日向被上訴人借款九十四萬元，被上訴人即可向上訴人索
      取九十四萬元，故被上訴人在八十七年四月十三日購買彰化商銀股票二萬股，
      當時帳戶內雖只有一百餘元，但尚難據此而認上訴人於四月十五日轉入被上訴
      人帳戶之款項係替被上訴人調借之交割款。
（六）再者，上訴人向証人楊榮統所調借之金額為九十四萬三千元，如被上訴人係返
      還該筆借款，何以僅要求林芳仁匯寄九十四萬元，而非九十四萬三千元，另據
      証楊榮統表示上訴人至今仍未返還九十四萬三千元，亦可反証被上訴人於八十
      七年五月四日匯款予上訴人之九十四萬元，應非如上訴人所辯是清償八十七年
      四月十五日向楊榮統之借款，此部分上訴人之辯解，不足採信。
（七）從而，堪信被上訴人於八十七年五月四日委由訴外人林芳仁所匯寄予上訴人九
      十四萬元應屬借款，而非償還欠款，則其依據借貸契約請求上訴人返還借款，
      於法自屬有據，查被上訴人返還九十四萬元予楊景麗，乃係基於其與楊景麗間
      之借貸契約，與上訴人間之借貸無涉，故依民法第二百二十九條、第二百三十
      一條之規定，應以起訴狀繕本之送達視為有催告之效力，故被上訴人請求自起
      訴狀繕本送達翌日即八十九年二月二十七日起至清償日止，按年息百分之五計
      算之遲延利息，應予准許，原審就此部分所為上訴人敗訴之判決，並無違誤，
      上訴論旨指摘原判決此部分不當，求予廢棄改判，為無理由。
四、就盜賣股票部分：
（一）被上訴人主張上訴人將伊分別於八十七年二月二十七日及三月十七日借用訴外
      人張聰明股票帳戶融資買進之開發股票一萬股、宏電股票二萬股私自盜賣，請
      求上訴人賠償自備款五十五萬五千及七十二萬元部分，則遭上訴人所否認，並
      以前開情詞置辯，是本件首應探究者應為八十七年二月二十七日、同年三月十
      七日以訴外人張聰明股票帳戶所買進之開發及宏電股票究係何人所買？股款由
      何人交付？由何人所賣？
（二）上訴人雖辯稱張聰明股票帳戶僅提供予訴外人侯儀正使用，並未借予被上訴人
      使用，系爭開發股票及宏電股票均係侯儀正所買云云，惟查証人侯儀正在原審
      証稱：伊是使用女兒之帳戶買賣股票，並不認識張聰明等語（見原審卷一第三
      三一頁），惟查依據原審八十八年度易字第二一六二號刑事判決，已認定上訴
      人提供訴外人張素珠二四０一之五、張聰明二三０三之二、謝文通二三一六之
      八股票帳號與侯儀正使用，此業據本院調卷查明屬實，而証人楊榮統亦証稱「
      ．．侯儀正是我們公司董事，不能在我們公司用他本人名義買賣股票，所以我
      們會提供幾個戶頭給他使用，張聰明的戶頭是甲○○使用的，侯儀正也有使用
      該帳戶，‧‧，至於張聰明的帳戶是否只有提供給侯儀正使用，我不清楚」「
      （問：你們公司提供給侯儀正使用的帳戶是否有私下限制只有侯儀正才能使用
      ？）沒有限制」（見本院卷二第二十、二一頁），足証侯儀正所稱與事實不符
      而不足採，張聰明之股票帳戶既可由上訴人提供與侯儀正使用，且大鑫公司亦
      未限制僅給於侯儀正專用，故上訴人當亦可提供與他人使用，上訴人雖表示侯
      儀正買賣股票有退佣，故侯儀正所使用之帳戶不可能再提供他人使用，惟查，
      大鑫公司之退佣制度是按營業員之業績來退給營業員，之後再由營業員與客戶
      去算之事實，已據証人楊榮統陳明在卷（見本院卷二第二十頁），而大鑫公司
      營業員楊子淵亦証稱「據我印象退用給侯儀正的是甲○○提供帳號與交割金額
      ，後按照數目來算，…」等語（見本院卷二第二一頁），顯見大鑫公司之退佣
      制度係由營業員按交割金額計算，侯儀正之退佣金既係按交割金額計算，即不
      受限於固定之股票帳戶，而事實上侯儀正買賣股票亦非使用單一帳戶，自堪認
      上訴人所辯張聰明之帳戶因有退佣問題，而僅供侯儀正使用，未提供他人使用
      一節，不足採信。
（三）被上訴人主張其於八十七年二月二十七日先以自己名義下單買入開發股票二萬
      股，因融資額度超過一千五百萬元，上訴人建議改用張聰明帳戶，乃借用張聰
      明帳戶購買開發二萬股之事實，已據其提出大鑫公司合併買賣報告書暨交割憑
      單原本一紙為証（置於原審卷內証物袋內），並經復華綜合証券股份有限公司
      分別以九十年十月五日復券字第九０一七一三號函、九十一年三月十四日復券
      字第九一０五二０號函覆本院稱「．．乙○○帳號四八六三之五，於八十七年
      二月二十七日，依本分公司電腦查詢並無買進開發股票二萬股，但依交易所查
      詢報表，則顯示該日乙○○帳號，確實曾經委託買進開發股票二萬股，委託書
      編號四０一四七，委託價格一一六點五買進，並以一一一元成交；另查張聰明
      二三０三之二帳戶，依本分公司電腦查詢，則顯示該日有買進開發股票二萬股
      ，成交價格一一一元，委託書編號四０一四七，交易型態為融資，但交易所並
      無二三０三之二帳戶於八十七年二月二十七日買進開發委託紀錄，依前開二項
      情形，可能係由四八六三之五委託買進開發股票二萬股，成交後，再作變更「
      帳號及交易型態」，經改帳後而成為二三０三之二帳戶成交，爾後大鑫公司再
      依變更後的狀態完成交割作業，‧‧」在卷（見本院卷一第九三、九四、二０
      九至二一三頁），再參以証券同業中之建弘証券股份有限公司、日盛証券股份
      有限公司就有關証券經紀商於受託買賣發生錯誤時，均表示依「台灣証券交易
      所股份有限公司証券經紀商受託買賣錯帳及更正帳號申報處理作業要點」處理
      ，即証券經紀商於接受客戶委託時發生客戶帳號輸入錯誤且成交金額未達一千
      萬或股數未達二十萬股時，依前開要點第一項第一款第三項，應於成交當日下
      午三時起或次營業日上午九時起，至遲不超過下午五點，將更正帳號資料輸入
      售中保管公司電腦，並編製更正帳號明細逐級呈核後存查，以上各情，已據前
      開二証券股份有限公司分別以九十一年三月十四日（九一）建証法字第０四三
      九號函、九十一年三月十九日（九一）日証管字第二四七號函覆本院在卷（見
      本院卷一第二一六至二二六頁），顯然系爭開發二萬股係於八十七年二月二十
      七日先以被上訴人名義下單買入，之後再變更帳號於張聰明帳戶成交，並完成
      交割，上訴人雖辯稱是伊誤用被上訴人之帳號輸入所致，且已於當日告知，以
      改帳方式處理，並非被上訴人借用張聰明帳戶買入股票云云，然果真如此，何
      以會將大鑫公司合併買賣報告書交割憑單交由乙○○收執以為憑據，此部分上
      訴人之辯解欠缺具體事証可資証明，自難採信。
（四）至於被上訴人主張伊購買開發股票二萬股應給付上訴人之股款一百零八萬一千
      二百九十八元，已經雙方於八十七年三月五日結算，以上訴人另所積欠伊之太
      電股票股款九十四萬零六百七十二元，加上伊已於同年三月二日出售開發股票
      一萬股得款五十二萬零七十元，及伊因買進開發股票而於三月三日給付上訴人
      四十二萬六千元之結果，上訴人尚應給付伊八十萬五千四百四十四元（計算方
      式為940672+520070+00000－0000000＝805444元），且上訴人業已如數為給付
      ，足証上訴人已予承認，並提出上訴人所簽之取款憑條一紙為証（見原審卷一
      第二六頁），惟查：
（ａ）就被上訴人所主張於八十七年二月二十六日，上訴人誤用被上訴人之股票帳戶
      買入太電股票五萬股（即原先係由被上訴人表示下單購買太電五萬股，但事後
      被上訴人取消訂單，上訴人因疏忽而漏未取消委託單，致太電股票因而在被上
      訴人之帳戶內成交），每股三十七點五元，雙方事後協議由上訴人買進，但所
      需股款九十四萬零六百七十二元已自被上訴人之帳戶內扣除，故應由上訴人返
      還一節，固據其提出大鑫公司融資買進報告書及復華証券股份有限公司大鑫分
      公司客戶對帳列印表影本各一紙在卷（見原審卷一第二五、九一頁），但此部
      分遭上訴人否認，經查客戶對帳列印表上之「張誤為黃掛單買」等文字乃係被
      上訴人之律師所寫，已據被上訴人之代理人是認在卷（見原審卷一第二０九頁
      ），故僅憑上開報告書及對帳單，尚不足証明在被上訴人帳戶內所購買之太電
      股票五萬股已由上訴人承認購入，至被上訴人另主張系爭太電股票五萬股事後
      於八十七年五月十二日以每股二十九點六元賣出，扣除一切費用尚餘五十四萬
      七千四百七十六元，已於八十七年五月十四日提領現金五十四萬七千四百七十
      六元交付上訴人，並提出取款憑條影本一紙為証（見原審卷一第一０五頁），
      但查，上訴人之帳戶於同日僅存入現金四十八萬七千四百七十六元，另轉帳存
      入十二萬元，此有華南商銀新生分行九十年十月二十四日（九十）華生存字第
      二四六號函在卷可稽（見本院卷一第一一０頁），與被上訴人所主張之金額並
      不相符，被上訴人僅以上訴人前開帳戶存入款之尾數七千四百七十六元相符，
      即主張上訴人曾收受伊所提領之該筆款項，亦嫌無據，且依前所述，上訴人於
      同年五月四日向被上訴人借款九十四萬元，並未依限於七日內返還，如五月十
      四日該筆五十四萬七千四百七十六元係屬上訴人應得之股款，被上訴人自可將
      該筆屬上訴人所有之款項扣下，以資抵扣上訴人之前開逾期未還之借款，又何
      須提領現金交付上訴人，故被上訴人主張上訴人積欠伊購買太電股票五萬股之
      股款九十四萬零六百七十二元一節，與常理有違，自難採信。
（ｂ）次查，被上訴人自承其於八十七年三月三日給付上訴人四十二萬六千元係給付
      購買開發股票之股款，而此一事實已經本院向華南商銀新生分行查明，有華南
      商銀新生分行九十年八月三十日（九十）華生存字第一九八、九十年九月十四
      日（九十）華生存字第二一二號函及取款憑條、存款憑條影本各一紙可稽（見
      本院卷一第八六、八七、九十頁），再加上張聰明股票帳戶內之開發股票，確
      於三月二日出售一萬股，得款五十二萬零七十元，此有復華証券股份有限公司
      九十年十月五日復券字第九０一七一三號函及客戶對帳表可稽（見本院卷一第
      九三至九五頁），合計被上訴人於八十七年三月五日結算時尚欠上訴人開發股
      票之股款十三萬五千二百二十八元（計算方式0000000－000000－000000＝
      135228）未付清，故被上訴人主張上訴人於三月五日交付伊八十萬五千四百四
      十四元係兩造結清開發股票之結果，即與事實不符而不足採。
（ｃ）至被上訴人主張在八十七年三月十七日接受上訴人之建議，借用張聰明帳戶融
      資買進宏電股票二萬股（每股七十二元），並於同日將股款（含手續費）七十
      二萬一千零二十六元匯入張聰明設於華南商銀新生分行第000000000
      000號帳戶內，上訴人未得其同意，於同年四月十三日盜賣，致伊受有相當
      於自備款之損害七十二萬元云云，並提出上訴人不爭執之取款憑條及存摺影本
      為証（見原審卷一第二七、二八頁）。上訴人對於被上訴人曾轉帳七十二萬一
      千零二十六元一節未加否認，惟辯稱該款係返還以前之借款，張聰明帳戶內三
      月十七日所購入之宏電股票二萬股不是被上訴人所購入云云，並以伊於八十七
      年三月五日轉帳八十萬五千四百四十四元入被上訴人帳戶，為借款與被上訴人
      之憑據。惟查，依據復華証券股份有限公司九十二年二月十一日復券字第九二
      ０三二八號函覆稱「．．說明四、依客戶乙○○提供之交易所交易部」委託檔
      書面資料顯示八十七年三月十七日乙○○帳戶四八六三五號確實有委託買進宏
      電股票二萬股，委託書編號為四０二二三號，後取消，再掛買進宏電股票二萬
      股委託書編號九００一一，並成交，另提供「買進委託書」上有四八六三五號
      帳號，但有更改帳號為二三０三二號並於八十七年四月十三日於二三０三二號
      帳號賣出」以及所附之台灣証券交易所委託檔、大鑫証券股份有限公司委託書
      可稽（見本院卷二第一六四至一六七頁），足証被上訴人於八十七年三月十七
      日確有下單購買宏電股票，最後始改以張聰明帳戶買進宏電二萬股，再查，據
      復華証券股份有限公司九十二年二月十一日復券字第九二０三二九號函可知其
      公司電腦接受客戶委託以融資方式買進股票，若融資額度額滿電腦螢幕會顯示
      「整戶融資金額超過」之訊息（見本院卷二第一六三頁），參以被上訴人於當
      日交付與購買前開宏電股票價相符之金錢與上訴人，堪信被上訴人主張係因其
      融資額滿，由上訴人建議改用張聰明帳戶購買宏電股票二萬股之事實為真正。
（ｄ）上訴人另辯稱八十七年間大鑫公司在處理融資買入股票之流程是先融資買入股
      票，翌日須本人或委託人辦理交割取得交割憑單，取得交割憑單後憑交割憑單
      向交割櫃檯領取融資買進報告書後，方得出售融資買入之股票一節，惟據証人
      即大鑫公司營業員楊子淵在本院証稱如果客戶有向公司辦理填寫免交割手續即
      不用親自辦理，如客戶本人來辦理，他可以拿股條（即所謂之融資買賣報告書
      ）來辦交割，被上訴人在八十七年二月二十六日還沒辦理免交割手續，不過當
      時我們公司已實施免交割，但即使被上訴人將融資買賣交割書遺失，仍可辦交
      割，則上訴人以被上訴人無融資買進報告書，而否認上情，殊非可採。
（ｅ）至於上訴人以前開給付被上訴人八十萬五千四百四十四元為借款與被上訴人之
      依據，辯稱取款單七十二萬一千零二十六元實係被上訴人清償前開借款，被上
      訴人在出國前開立空白取款憑條，由伊填寫金額七十二萬一千零二十六元領取
      使用等語，顯與一般借貸常情有別，上訴人就此變態之事實，應負舉証之責，
      然既並未能舉証証明，堪信系爭七十二萬一千零二十六元係宏電股票之交割款
      。
（ｆ）又查，上訴人任職大鑫証券商，雖因其無營業員資格，依法本不得接受客戶之
      委託下單，惟被上訴人既與上訴人私下協議，委託上訴人就前開宏電股票及開
      發股票處理融資買進股票事宜，則就其二人之間仍認已成立委任契約，惟股票
      之買進與賣出乃屬不同事務，被上訴人既主張其並未委任上訴人出售股票，則
      就股票出售部分，尚難認兩造間成立委任契約，故被上訴人依委任契約請求上
      訴人賠償其所受之損害，於法自屬無據。惟查券商辦理有價証券買賣，對於客
      戶融資，應依証管會規定之比例收取自備價款，並以融資買進之全部証券作為
      擔保品，客戶須於償還清結時，始得請求証券商發還融資買進之股票，此觀証
      券商辦理有價証券買賣融資融券管理辦法規定自明，本件被上訴人因個人之融
      資額度已滿，而向上訴人商借訴外人張聰明帳戶繼續以融資方式買進前開宏電
      及開發股票各二萬股，已如前述，則其情形無異向上訴人借貸款項購買股票，
      則依前開說明，被上訴人融資購入之前開股票在其結清帳目前均屬上訴人債權
      之擔保品，縱日後上訴人未得被上訴人之同意逕行加以出售，其既為實現其債
      權，自難認有何侵權行為可言。
（ｇ）前開宏電股票二萬股已於八十七年四月十三日融資賣出，所得股款已於四月十
      五日轉入張聰明在華南銀行新生分行000000000000帳戶內，開發
      股票二萬股分別於八十七年三月二日、四月三十日出售之事實，有復華証券股
      份有限公司以九十一年十一月四日復券字第九一二六三五號函、九十年十月五
      日復券字第九０一七一三號函及客戶對帳列印明細表可稽（見本院卷二第一二
      六頁、卷一第九三至九五頁）。而觀之客戶對帳列印表內容可知，系爭開發股
      票二萬股分別以一百零八萬元、九十萬元在八十七年三月二日、四月三十日出
      售，宏電股票二萬股則以一百三十一萬元在八十七年四月十三日出售，扣除各
      次買賣之手續費及交易稅之總額一萬九千七百六十五元（其中開發股票部分為
      一萬一千九百十六元，宏電股票為七千八百四十九元，合計為一萬九千七百六
      十五元），以及上訴人之融資墊款一百八十三萬元（其中開發股票為一百十一
      萬元，宏電股票為七十二萬元），被上訴人可得之出售股票款應為一百四十四
      萬零二百三十五元，再扣除被上訴人承認已取得五十二萬零七十元，以及被上
      訴人尚未給付與上訴人之開發股票自備款差額十三萬五千二百二十八元，故於
      上訴人出售系股票後，被上訴人應獲得之股款應為七十八萬四千九百三十七元
      （計算方式為0000000-00000-0000-0000000-000000-000228＝784937元），惟
      上訴人於出售股票後，並未將前開金額返還被上訴人，自屬無法律上原因而受
      有利益不，從而，被上訴人依據不當得利請求上訴人返還七十八萬四千九百三
      十七元，自應准許。逾此部分之請求，不應准許。又系爭給付既未約定清償期
      限，依民法第二百二十九條、第二百三十一條之規定，應以起訴狀繕本之送達
      視為有催告之效力，故被上訴人請求之遲延利息逾起訴狀送達翌日即八十九年
      二月二十七日之部分，不應准許。
（五）綜上，被上訴人請求上訴人給付七十八萬四千九百三十七元，及自八十九年二
      月二十七日起至清償日止按年息百分之五計算之利息，應予准許，逾此部分之
      請求，不應准許，原審就前開應予准許部分所為被上訴人敗訴之判決，尚有未
      洽，被上訴人附帶上訴意旨指摘原判決不當，求予廢棄改判，為有理由，至不
      應准許部分，原審所為被上訴人敗訴判決，理由雖有不同，但結果並無二致，
      仍應維持，此部分被上訴人之附帶上訴應屬無理由。
五、本件事証已明，兩造其餘主張及舉証，經審酌後認與判決結果無涉，爰不逐一加
    以贅述，併此敘明
據上論結，本件上訴為無理由，附帶上訴為一部有理由，一部無理由，依民事訴訟法
第四百四十九條第一項、四百五十條、第七十九條但書，判決如主文。
中      華      民      國    九十二    年      四      月     十六     日
                                  民事第四庭
                                      審判長法  官  李  瓊  蔭
                                            法  官  楊  豐  卿
                                            法  官  張      蘭
右正本係照原本作成。
如不服本判決，應於收受送達後二十日內向本院提出上訴書狀，其未表明上訴理由者
，應於提出上訴後二十日內向本院補提理由書狀（均須按他造當事人之人數附繕本）
上訴時應提出委任律師或具有律師資格之人之委任狀；委任有律師資格者，另應附具
律師資格證書及釋明委任人與受任人有民事訴訟法第四百六十六條之一第一項但書或
第二項（詳附註）所定關係之釋明文書影本。
中      華      民      國    九十二    年      四      月     十七     日
                                            書記官  應  瑞  霞
附註：
民事訴訟法第四百六十六條之一（第一項、第二項）：
對於第二審判決上訴，上訴人應委任律師為訴訟代理人。但上訴人或其他法定代理人
具有律師資格者，不在此限。
上訴人之配偶、三親等內之血親、二親等內之姻親，或上訴人為法人、中央或地方機
關時，其所屬專任人員具有律師資格並經法院認為適當者，亦得為第三審訴訟代理人
。


司法院資訊處製作；財團法人民間司法改革基金會備份。
